【裁判字號】    97,抗,2075
【裁判日期】    971229
【裁判案由】    返還擔保金
【裁判全文】
臺灣高等法院民事裁定                  97年度抗字第2075號
抗  告  人  甲○○
            乙○○
            丙○○○
            丁○○
            戊○○
上列抗告人因與相對人佳河建設股份有限公司間返還擔保金事件
，對於中華民國97年11月11日臺灣新竹地方法院97年度聲字第
991 號所為裁定提起抗告，本院裁定如下：
      主  文
原裁定廢棄。
相對人在原法院之聲請駁回。
聲請及抗告費用由相對人負擔。
      理  由
一、本件相對人於原法院聲請意旨略以：伊前依原法院97年度裁
    全字第687號假扣押裁定，以97年度存字第740號提供擔保金
    新臺幣（下同）334萬元，經原法院97年度執全字第410 號
    假扣押執行程序查封抗告人之財產。嗣前開假扣押裁定經本
    院廢棄，假扣押執行程序亦經原法院撤銷，經伊於民國（下
    同）97年9月12日以新竹英明街郵局第1306號存證信函催告
    抗告人行使權利，逾20日未行使，爰依民事訴訟法第104 條
    第1項第3款規定聲請取回擔保金等語。
二、原法院則以：相對人之請求，依其提出之民事裁定2件、提
    存書、存證信函及回執等件，復經查明兩造間於原法院並無
    訴訟、調解、聲請支付命令之情，與民事訴訟法第104條第1
    項第3款規定相符，而准許相對人取回擔保金。
三、抗告意旨略以：伊等已於97年10月2日原法院另案97年度重
    訴字第418號相對人請求伊等損害賠償等事件，提起反訴，
    請求相對人賠償，自屬依限行使權利；又相對人聲請返還之
    前揭擔保金，業經丙○○○持本票裁定聲請原法院以97年度
    執字第22437號強制執行，並核發扣押令，禁止相對人領回
    前揭擔保金，相對人自不得領回，為此求予廢棄原裁定等語
    。
四、按擔保提存之提存人於提存後，固得依民事訴訟法第104條
    、第106條及提存法第16條（即現行提存法第18條）之規定
    聲請返還提存物，惟提存物若經債權人聲請假扣押，並予以
    執行（查封）者，債務人（提存人）對提存物之處分權即受
    凍結（強制執行法第136條、第51條第2項參照），則該提存
    物事實上已無從返還提存人，法院自不應裁定將該提存物返
    還提存人。否則提存人持該命返還提存物之確定裁定，依提
    存法第16條（現提存法第18條）第1項第1款規定，向該管法
    院提存所聲請返還提存物時，提存所將無從處理（最高法院
    93年度台抗字第242號、95年度台抗字第660號裁定意旨參照
    ）。
五、經查，相對人聲請返還擔保金，固提出民事裁定2件、提存
    書、存證信函及回執為證，然查相對人聲請返還之擔保金
    334萬元，由抗告人丙○○○執本票裁定為執行名義聲請強
    制執行，經原法院於97年10月27日新院雲97執舜字第22437
    號禁止相對人取回而扣押在案，業據本院依職權調閱97年度
    存字第740號擔保提存事件案卷查明屬實。是相對人聲請返
    還之擔保金，既經丙○○○聲請扣押並予以執行查封，相對
    人對該擔保金之處分權即受凍結，揆諸前開說明，相對人之
    聲請不符返還擔保金之要件，法院自不應裁定將該擔保金返
    還提存人。原裁定未詳予審酌上情而准其所請，自有未洽。
    抗告意旨指摘原裁定不當，求予廢棄，為有理由。爰將原裁
    定廢棄，更為裁定如主文第2項所示。
據上論結，本件抗告為有理由，爰裁定如主文。
中    華    民    國    97    年    12    月    29    日
                    民事第十三庭
                        審判長法  官  黃騰耀
                              法  官  楊絮雲
                              法  官  周舒雁
正本係照原本作成。
本裁定除以適用法規顯有錯誤為理由，並經本院許可外，不得再
抗告。如提起再抗告，應於收受後10日內委任律師為訴訟代理人
向本院提出再抗告狀。並繳納再抗告費新台幣1000元。
中    華    民    國    97    年    12    月    30    日
                              書記官  秦仲芳


司法院資訊處製作；財團法人民間司法改革基金會備份。
